臺灣高等法院臺中分院刑事判決　　　 100年度上易字第1249號
上　訴　人
即　被　告　黃彥
上列上訴人因贓物等案件，不服臺灣臺中地方法院 100年度易字
第1721號中華民國100年8月 9日第一審判決（起訴案號：臺灣臺
中地方法院檢察署100年度偵字第424號），提起上訴，本院判決
如下：
    主  文
上訴駁回。
    事  實
一、黃彥於民國82年間因違反肅清煙毒條例、麻醉藥品管理條例
    等案件，經臺灣彰化地方法院以82年度訴字第1045號判決分
    別判處有期徒刑 4年、1年，定應執行有期徒刑4年10月確定
    （下稱第案），並於84年9月8日因縮短刑期假釋出監，假
    釋期間付以保護管束，指揮書記載執行完畢日期為88年 5月
    10日。復於86年間因違反肅清煙毒條例、麻醉藥品管理條例
    等案件，經本院以86年度上訴字第33號判決分別判處有期徒
    刑3年6月、6月，定應執行有期徒刑3年10月確定（下稱第
    案）；另因偽造貨幣案件，經本院以86年度上訴字第2557號
    判決判處有期徒刑5年6月，提起上訴後，經最高法院以87年
    度臺上字第2100號判決駁回上訴而告確定（下稱第案），
    且上開第、案經本院以87年度聲字第 733號裁定定應執
    行有期徒刑8年6月確定。再於86年間因違反肅清煙毒條例、
    麻醉藥品管理條例、竊盜等案件，經臺灣彰化地方法院以86
    年度訴字第713號判決分別判處有期徒刑4年、8月、7月，定
    應執行有期徒刑 5年確定（下稱第案）。而上開假釋亦遭
    撤銷，再於86年7月2日入監執行殘刑，嗣因中華民國九十六
    年罪犯減刑條例施行，上開第、案經臺灣彰化地方法院
    以97年度聲字第1999號裁定各減為有期徒刑 2年、6月、2年
    、4月、3月又15日，定應執行有期徒刑2年5月、2年6月確定
    ，並接續執行，於96年2月2日縮短刑期假釋出監，假釋期間
    付以保護管束，於97年 5月10日期滿未經撤銷假釋，以已執
    行完畢論。
二、詎黃彥仍不知悔改，透過綽號「黑龜」之楊錫鍊介紹認識綽
    號「黑人」之陳漢鴻（由檢察官另案偵辦中）後，明知陳漢
    鴻所持有懸掛偽造車牌號碼「4133-SL」號汽車牌照2面（該
    車牌號碼之登記車主為鄭棋元）之自用小客車（原懸掛車牌
    號碼為「3351-XB」號、引擎號碼為「00000000X」號、車身
    號碼為 「00000000X」號，登記車主為戴麗嬋，該車係戴麗
    嬋於99年12月 7日上午11時10分許，在臺中縣神岡鄉○○村
    ○○○街 278號對面路旁失竊）並無任何合法之來源證明，
    係來路不明之贓車，竟為供己代步之用，而基於故買贓物之
    犯意，於99年12月 7日上午11時10分後至同年月22日前之期
    間內某日，在位於臺中縣龍井鄉○○道三號龍井交流道附近
    ，以新臺幣（下同）2 萬元之代價，向陳漢鴻購買上開懸掛
    偽造汽車牌照之自用小客車後，復基於行使偽造特種文書之
    犯意，駕駛上開懸掛偽造汽車牌照之自用小客車，供己代步
    之用，而行使該偽造之汽車牌照，足以生損害於鄭棋元及公
    路監理機關管理汽車牌照之正確性。嗣於99年12月22日凌晨
    2 時50分許，黃彥駕駛上開懸掛偽造汽車牌照之自用小客車
    搭載陳漢鴻、楊錫鍊等人前往張樹忠（由檢察官另案起訴販
    賣毒品犯行）位於臺中市○區○○路租屋處時，為警當場查
    獲，並扣得上開自用小客車（已發還戴麗嬋）、偽造車牌號
    碼4133- SL號汽車牌照2面，及行動電話3支（分別內含行動
    電話門號0000000000號、0000000000號、0000000000號 SIM
    卡各1張）、殘渣袋1只。
三、案經臺中市政府警察局（按原臺中市警察局業於99年12月25
    日因升格改制為臺中市政府警察局）移送臺灣臺中地方法院
    檢察署檢察官偵查起訴。
    理  由
一、按被告以外之人於審判外之陳述，雖不符刑事訴訟法第 159
    條之1至第159條之4等4條之規定，而經當事人於審判程序同
    意作為證據，法院審酌該言詞陳述或書面陳述作成時之情況
    ，認為適當者，亦得為證據。當事人、代理人或辯護人於法
    院調查證據時，知有刑事訴訟法第159條第1項不得為證據之
    情形，而未於言詞辯論終結前聲明異議者，視為有前項之同
    意，同法第159條之5第1項、第2項分別定有明文。查本案證
    人鄭麗嬋、楊錫鍊等人，分別於警詢、偵查時的陳述，均為
    被告以外之人於審判外之陳述，且不符刑事訴訟法第 159條
    之1至第159條之 4之規定，原均無證據能力。但檢察官及被
    告黃彥，於本件本院言詞辯論終結前，均未對上述證人前揭
    陳述之證據能力表示異議。而本院依據該等言詞陳述作成時
    之情況觀察，認均無不適當之情形，依據上開法律之規定，
    本院自得將之採為認定犯罪事實之證據，附此敘明。
二、訊據被告黃彥，固坦認有上開駕駛懸掛偽造 「4133-SL」號
    車牌之汽車，而為警查獲之事實；然矢口否認有故買贓物之
    犯行，辯稱：伊不知該部汽車為贓車，黑人牽那部車來交給
    伊時，並沒有跟伊說那是贓車，且跟伊說過一、兩天就有豐
    田的車子，但是沒兩天伊就被抓到了，而且伊付了兩萬元給
    黑人等語。惟查：上揭明知綽號「黑人」之男子交付之汽車
    所懸掛之 「4133-SL」號車牌乃係偽造，且該車亦屬無合法
    來源證明之贓車，卻仍故予買受使用等之犯罪事實，業據被
    告迭於偵查及原審準備程序與審理中坦承不諱，且皆為全部
    認罪之陳述（見100年度偵字第424號偵查卷第97頁、原審10
    0年7月 5日準備程序與簡式審判筆錄）；核與被害人鄭麗嬋
    於警詢時所為指述，及證人楊錫鍊於偵查中所證述之情節相
    符；並有贓物認領保管單、車號查詢汽車車籍等各 1份，及
    汽車行車執照、臺中市警察局車輛尋獲電腦輸入單、申起企
    業有限公司100年 3月14日申鑑字第100031401-1號（號牌）
    鑑定報告等影本各1份在卷，以及偽造之車牌號碼「4133-SL
    」號汽車牌照 2面扣案可資佐證。被告在本件案發時年已五
    十有餘，前自82年間起即有如事實欄所載之各項前科，乃久
    經社會歷練之人，其對一般汽車均有合法來源證明一情，自
    應是知之甚捻；乃竟本件其在未能自前手取得任何合法來源
    證明之情下，即自互不相識之綽號「黑人」處買受上揭之贓
    車，其顯有知贓仍故予買受之認識甚明，其嗣於本院翻異前
    供，所辯顯屬飾卸之詞，不足採信。本件事證明確，被告上
    開犯行，均堪以認定，自應依法論科。復因本案事證已明，
    且證人楊錫鍊於偵查中已就本案相關之各項情節到庭具結後
    ，經檢察官詳予訊問而證述明確；被告上訴本院，聲請就證
    人楊錫鍊再針對同一待證事實到庭作證，本院因認誠無必要
    ，附予敘明。
三、按汽車牌照包括號牌及行車執照，為行車之許可憑證，由汽
    車所有人向公路監理機關申請登記，檢驗合格後發給之，道
    路交通安全規則第 8條定有明文。查汽車之車號牌照為公路
    監理機關發給，固具公文書之性質，惟依上開法條之規定，
    汽車牌照僅為行車之許可憑證，自屬刑法第 212條所列之特
    許證（最高法院63年臺上字第1550號判例意旨參照）。故核
    被告所為故買來路不明贓車之部分，係犯刑法第349條第2項
    之故買贓物罪；另核被告所為駕駛上開懸掛偽造汽車牌照車
    輛之部分，則係犯刑法第216條、第212條之行使偽造特種文
    書罪。按數行為於同時地或密切接近之時地實施，侵害同一
    之法益，各行為之獨立性極為薄弱，依一般社會健全觀念，
    在時間差距上，難以強行分開，在刑法評價上，以視為數個
    舉動之接續施行，合為包括之一行為予以評價，較為合理，
    即屬接續犯，為包括一罪（最高法院86年臺上字第3295號判
    例意旨參照）。查被告以駕駛懸掛偽造汽車牌照之車輛供代
    步使用迄為警查獲為止，其前後多次行使偽造特種文書行為
    ，係於密切接近之時、地實施，且侵害相同之法益，其所為
    應評價係基於單一犯意而為接續動作之接續犯始符常情，是
    其所為上開行使偽造特種文書犯行，屬接續犯，應論以包括
    一罪。而被告所犯上開故買贓物罪及行使偽造特種文書罪等
    2 罪間，犯意各別，行為互殊，應分論併罰。又查被告於82
    年間因違反肅清煙毒條例、麻醉藥品管理條例等案件，經臺
    灣彰化地方法院以82年度訴字第1045號判決分別判處有期徒
    刑4年、1年，定應執行有期徒刑 4年10月確定（即前開第
    案），並於84年9月8日因縮短刑期假釋出監，假釋期間付以
    保護管束，指揮書記載執行完畢日期為88年 5月10日。復於
    86年間因違反肅清煙毒條例、麻醉藥品管理條例等案件，經
    本院以86年度上訴字第33號判決分別判處有期徒刑3年6月、
    6月，定應執行有期徒刑3年10月確定（即上揭第案）；另
    因偽造貨幣案件，經本院以86年度上訴字第2557號判決判處
    有期徒刑5年6月，提起上訴後，經最高法院以87年度臺上字
    第2100號判決駁回上訴而告確定（即前揭第案），且上開
    第、案經本院以87年度聲字第 733號裁定定應執行有期
    徒刑8年6月確定。再於86年間因違反肅清煙毒條例、麻醉藥
    品管理條例、竊盜等案件，經臺灣彰化地方法院以86年度訴
    字第713號判決分別判處有期徒刑4年、8月、7月，定應執行
    有期徒刑 5年確定（即上開第案）。而上開假釋乃遭撤銷
    ，再於86年7月2日入監執行殘刑，嗣因中華民國九十六年罪
    犯減刑條例施行，上開第、案經臺灣彰化地方法院以97
    年度聲字第1999號裁定各減為有期徒刑2年、6月、2年、4月
    、3月又15日，定應執行有期徒刑2年5月、2年 6月確定，並
    接續執行，於96年2月2日縮短刑期假釋出監，假釋期間付以
    保護管束，於97年 5月10日期滿未經撤銷假釋，以已執行論
    等情，有臺灣高等法院被告前案紀錄表、臺灣臺中地方法院
    檢察署刑案資料查註紀錄表各 1份附原審、本院卷、偵查卷
    內可憑，則被告於有期徒刑執行完畢後 5年內，故意再犯本
    件有期徒刑以上之上開 2罪，俱屬累犯，均應依刑法第47條
    第1項之規定加重其刑。
四、原審以本案被告之上揭事證明確，並審酌被告本案之犯罪動
    機、目的、手段，及故買贓物暨行使偽造特種文書，造成被
    害人戴麗嬋難以追索，並對被害人鄭棋元造成極大不便利，
    且有害於監理機關管理汽車牌照之正確性，以及犯後於偵查
    及原審均坦承犯行，態度良好等一切情狀，而分別量處如原
    審判決主文所示之刑，並各諭知易科罰金之折算標準。復以
    扣案之偽造車牌號碼「4133-SL」號汽車牌照2面，係被告所
    有且係供其為本案行使偽造特種文書犯行所用之物，業據被
    告供明在卷，而依刑法第38條第1項第2款規定，併予宣告沒
    收之。又敘明扣案之行動電話 3支（分別內含行動電話門號
    0000000000號、0000000000號、0000000000號SIM卡各1張）
    、殘渣袋 1只，雖為被告持有，然無任何積極證據足以證明
    與被告上開犯行有關，故不予宣告沒收。核其認事用法均無
    違誤，量刑亦稱妥適。被告上訴執前詞否認犯罪，其各項辯
    解均不足採信，已詳如前所論述，是被告上訴指摘原判決不
    當，並無理由，其上訴應予駁回。
據上論斷，應依刑事訴訟法第368條，判決如主文。
本案經檢察官劉家芳到庭執行職務。
中    華    民    國    100    年    11   月    22    日
            刑事第十一庭  審判長法  官  郭  同  奇
                                法  官  陳  慧  珊
                                法  官  張  智  雄
以上正本證明與原本無異。
不得上訴。
                                書記官  林  明  冬
中    華    民    國    100    年    11   月    22    日
附錄本案論罪科刑法條：
中華民國刑法第349條
（普通贓物罪）
收受贓物者，處 3 年以下有期徒刑、拘役或 5 百元以下罰金。
搬運、寄藏、故買贓物或為牙保者，處 5 年以下有期徒刑、拘役
或科或併科 1 千元以下罰金。
因贓物變得之財物，以贓物論。
中華民國刑法第212條
（偽造變造特種文書罪）
偽造、變造護照、旅券、免許證、特許證及關於品行、能力服務
或其他相類之證書、介紹書，足以生損害於公眾或他人者，處1
年以下有期徒刑、拘役或3百元以下罰金。
中華民國刑法第216條
（行使偽造變造或登載不實之文書罪）
行使第210條至第215條之文書者，依偽造、變造文書或登載不實
事項或使登載不實事項之規定處斷。